【裁判字號】    88,訴,1393
【裁判日期】    890531
【裁判案由】    偽造文書等
【裁判全文】
臺灣臺北地方法院刑事判決                        八十八年度訴字第一三九三號
    公  訴  人  臺灣臺北地方法院檢察署檢察官
    被      告  乙○○
              （即康譽繽）
右列被告因偽造文書等案件，經檢察官提起公訴（八十八年度偵緝字第四０二號），
本院判決如左：
    主  文
乙○○無罪。
    理  由
一、公訴意旨略以：被告乙○○（原名康譽繽，民國八十七年八月三日更名）意圖為
    自己不法之所有，於民國八十七年五月底，利用為台北市○○區○○街五十號告
    訴人丁○○家中進行裝潢設計之便，乘機竊取告訴人丁○○所有之荷蘭銀行之信
    用卡一張。嗣基於概括之連續犯意，意圖為自己不法之所有，於八十七年六月六
    日（起訴書誤載為八十八年六月六日）起至同年六月十日間持前揭信用卡至台北
    市「金世界酒店」及台北市○○路「ＮＯＶＡ」電腦賣場連續五次於簽帳單上偽
    造丁○○或一不詳年籍之「甲○○」名義之署押刷卡消費，使「金世界酒店」及
    「ＮＯＶＡ」電腦賣場誤其為丁○○或「甲○○」之消費，而允其消費或將所購
    之物品交付於被告乙○○，足以生損害於荷蘭銀行、告訴人丁○○及「甲○○」
    。因認被告乙○○涉有刑法第三百二十條第一項之竊盜罪、第二百十六條、第二
    百十條之行使偽造私文書罪及第三百三十九條第一項之詐欺取財罪嫌。
二、按犯罪事實應依證據認定之，無證據不得推定其犯罪事實。又不能證明被告犯罪
    者，應諭知無罪之判決，刑事訴訟法第一百五十四條、第三百零一條第一項分別
    定有明文。又被害人所述被害情形如無瑕疵可指，而就其他方面調查又與事實相
    符，其供述始足據為判決之基礎；且告訴人之告訴，係以使被告受刑事訴追為目
    的，是其陳述是否與事實相符，仍應調查其他證據以資審認（最高法院三十二年
    上字第六五七號、五十二年台上字第一三００號判例參照）。又事實之認定，應
    憑證據，如未能發現相當證據，或證據不足以證明，自不能以推測或擬制之方法
    ，為裁判基礎（最高法院四十年台上字第八六號判例參照）。另認定犯罪事實所
    憑之證據，雖不以直接證據為限，間接證據亦包括在內；然而無論直接或間接證
    據，其為訴訟上之證明，須於通常一般之人不致有所懷疑，而得確信其為真實之
    程度者，始得據為有罪之認定，倘其證明尚未達到此一程度，而有合理之懷疑存
    在時，即無從為有罪之認定，亦有最高法院七十六年台上字第四九八六號判例可
    資參照。
三、公訴意旨認被告乙○○涉有刑法第三百二十條第一項、第二百十六條、第二百十
    條及第三百三十九條第一項之犯行，無非係以：右揭犯罪事實，業據告訴人丁○○指訴綦詳，復有被告乙○○自承持卡盜刷之切結書附卷可憑，而被告乙○○未
    能提出戊○○之住址或年籍以供查證為其主要論據。訊據被告乙○○堅詞否認有
    何公訴意旨所指之竊盜、行使偽造私文書及詐欺犯行，辯稱：該信用卡非其所偷
    ，亦非其持卡簽帳消費，其係為順利承攬工程而簽立該切結書，且其於簽立切結
    書即已告知被害人該信用卡非其所偷等語。
四、經查，告訴人丁○○所有之荷蘭銀行信用卡（卡號0000000000000
    000號）業於八十七年五月底遭竊，並於八十七年六月六日起至同年六月十日
    止遭人盜刷消費等情，業經告訴人丁○○陳明在卷，並有台北市政府警察局大安
    分局八十八年十月二十九日北市警安分刑字第八八六三五九六一００號函所檢送
    之報案紀錄表影本、荷蘭銀行之消費明細及簽帳單影本在卷可稽。次查，有關被
    告乙○○簽立切結書及本票自承冒持信用卡盜刷一節，業經證人即告訴人之父黃
    村雄證述在卷，並有切結書及本票影本附卷可稽。又被告乙○○雖不否認簽立上
    開切結書及本票，然辯稱其於簽立切結書時即以表明非其所偷等語，經核與證人
    黃村雄於八十八年四月二十三日偵查中證稱：「（問：在與乙○○談的過程中，
    乙○○有無說是誰偷的，或他有無承認是自己偷的？）我說你們來施工，東西掉
    了，要負責。他也沒提及是誰偷，也沒承認自己偷。他只是說要負責到底。於是
    我要求他寫切結書。承認是他們那夥人偷的，並去消費，但他不講是那一個。」
    、「（問：他有無提到他的一個工人戊○○偷的，並用以刷卡？）我問他究竟誰
    去刷卡的，他說是那天進屋其中的一個去刷的，但沒說是誰偷的。至於有無提該
    刷卡人名字，我記不起來了。但他有說不是他刷的。」，復於本院八十八年十月
    十四日調查中證稱：「（問：你如何知道康拿丁○○之卡去刷？）因該卡有美觀
    之圖案，所以丁○○只用來收藏，不會拿來用。後來收到銀行通知我照著消費明
    細去消費地點查，經酒店人員告知就是那些人拿來刷，‧‧‧‧。當時酒店告訴
    我持卡來消費人是三、四個年輕人，其中有做水電的及做木工的，所以我才想到
    乙○○而找他解決並簽切結書。」、「（問：康簽切結書時，有無告訴你是誰偷
    拿的？）他有說是別人偷的，也承認有跟那人去酒店消費，但是誰偷拿沒說。」
    等語相符，參諸告訴人丁○○於偵查中自承並未目睹失竊之經過，足見被告乙○○上開所辯應非虛言，是自難僅憑上開切結書即認被告乙○○涉有公訴意旨所指
    之犯行。又查，上開消費明細所載消費之簽帳單原本，均因已逾保管期限而銷毀
    ，此有聯合信用卡中心八十九年四月六日之公務電話紀錄及上海商業儲蓄銀行八
    十九年三月十日上卡收字第一三０號函附卷可按；又經本院依職權將上開簽帳單
    影本上之筆跡送法務部調查局鑑定之結果，因影本上簽名均模糊不清，無法辨識
    其筆力、筆速等筆劃特性，而無法憑以鑑定，此有法務部調查局八十九年四月二
    十六日（八九）陸（二）字第八九０二八三四八號函在卷可參；參諸證人丙○○
    於本院八十九年三月二十九日調查中證稱：「（問：八十七年六月六日及八十七
    年六月九日乙○○有無至金世界消費？）有，那兩次被告還有一些朋友來，但均
    不是被告付帳，因被告又高又胖，我印象較深刻。」等語，足見被告乙○○所稱
    非其刷卡消費一節，尚屬可採。末查，被告乙○○固不否認曾與行竊之人一同至
    酒店消費，然就一般情形而言，同行消費之人就他人所持用之信用卡來源是否正
    當本屬無從知悉，自難僅憑被告乙○○曾與行竊或盜刷之人共同持卡消費乙情遽
    認其涉有公訴意旨所指之犯行。此外，復查無其他積極證據足認被告乙○○有何
    竊盜、偽造文書及詐欺之犯行，揆諸前揭之說明，自應為被告無罪之諭知。
據上論斷，應依刑事訴訟法第三百零一條第一項前段，判決如主文。
本案經檢察官侯名皇到庭執行職務。
中    華    民    國      八十九      年      五      月      三十一    日
                                      臺灣臺北地方法院刑事第九庭
                                              法  官  黃  雅  君
右正本證明與原本無異。
如不服本判決，應於判決送達後十日內，向本院提出上訴狀。
                                              書記官  陳  怡  如
中    華    民    國      八十九      年      六      月        二      日


司法院資訊處製作；財團法人民間司法改革基金會備份。
